【裁判字號】    99,消債更,448
【裁判日期】    991203
【裁判案由】    
【裁判全文】
臺灣高雄地方法院民事裁定           99年度消債更字第448號
聲  請  人  陳勝凱
上列當事人聲請消費者債務清理事件，本院裁定如下：
    主  文
聲請人陳勝凱自民國九十九年十二月三日下午四時起開始更生程
序。
命司法事務官進行本件更生程序。
    理  由
一、聲請意旨略以：聲請人即債務人陳勝凱前向金融機構辦理消
    費貸款、信用卡契約等致積欠無擔保債務計新臺幣（下同）
    5,792,276 元，因無法清償債務，乃於民國99年2 月間與最
    大債權銀行台新商業銀行股份有限公司（下稱台新銀行）進
    行前置協商，但最大債權銀行以聲請人無法負擔任何還款條
    件，致使協商不成立，並因聲請人有不能清償之情事，復未
    經法院裁定開始清算程序或宣告破產，爰依法聲請准予裁定
    更生等語。
二、按「債務人不能清償債務或有不能清償之虞者，得依本條例
    所定更生或清算程序，清理其債務。」，消費者債務清理條
    例第3 條定有明文。衡以消費者與金融機構間債之關係之發
    生，係依契約自由原則及相互間之信賴為基礎，此為社會經
    濟活動得以維繫及發展之重要支柱，債務人經濟窘迫，固不
    應任其自生自滅，債權人一方之利益，仍不能因之摒棄不顧
    。是債務人於協商程序中，自應本於個人實際財產及收支狀
    況，依最大誠信原則，商討解決方案。如終究不能成立協商
    ，於聲請更生或清算時，法院審酌上開條文所謂「不能清償
    或有不能清償之虞」，自宜綜衡債務人全部收支、信用及財
    產狀況，評估是否因負擔債務，而不能維持最基本之生活條
    件；所陳報之各項花費，是否確屬必要性之支出；如曾有協
    商方案，其條件是否已無法兼顧個人生活之基本需求等情，
    為其判斷之準據。
三、經查：
（一）聲請人前向各金融機構辦理消費貸款、信用卡契約等致積
      欠無擔保債務計5,792,276 元，因無法清償債務，乃於99
      年2 月間與台新銀行進行前置協商，但最大債權銀行以聲
      請人無法負擔任何還款條件，致使協商不成立，此有財團
      法人金融聯合徵信中心前置協商專用債權人清冊、當事人
      綜合信用報告書及前置協商不成立通知書等在卷可稽（卷
      第48-63 頁、第75頁），堪認上情屬實。
（二）聲請人陳報名下無財產，於89年間退保，目前從事資源回
      收，另兼職洗碗筷工作，每月領有單親低收入補助1,800
      元，此有財產歸屬資料清單、勞工保險被保險人投保資料
      表、聲請人之陳報狀、社會救助相關資料附卷可證（卷第
      26頁、第28-29 頁、第84頁、第33-36 頁），均認屬實。
      又聲請人自陳每月收入為14,000元，有財產及收入狀況說
      明書附卷可證（卷第124-125 頁），是應以其自陳99年每
      月收入14,000元及每月領取之單親低收入補助1,800 元，
      合計共15,800元為核算其償債能力之基礎。
（三）支出部分，聲請人主張有未成年子女陳虹君受其扶養乙節
      ，按直系血親相互間，互負扶養之義務，民法第1077條第
      1 項、第1114條第1 款定有明文。查，聲請人之女陳虹君
      為88年生（與前配偶林淑娟所生），尚未成年，且近2年
      均無財產或所得資料等情，此有戶籍謄本、財產歸屬清單
      及綜合所得資料清單在卷可參（卷第46頁、第101-103 頁
      ），堪認未成年子女陳虹君確屬不能維持生活而需聲請人
      扶養；另依戶籍謄本所載，雖聲請人與未成年子女陳虹君
      之母林淑娟已無婚姻關係，惟此不影響母親依法應負之扶
      養責任，仍應由聲請人與林淑娟共同分擔扶養之責，至扶
      養費用部分，若依98年度綜合所得稅受扶養人每人免稅額
      82,000元計算，其每人每月扶養費用為6,833 元【計算式
      ：82,000÷12= 6,833，元以下4 捨5 入】，聲請人與前
      配偶林淑娟共同分擔結果，聲請人所需負擔子女扶養費用
      為3,417 元【計算式：6,833 ×1 ÷2=3,417 ，元以下4
      捨5 入】，則聲請人自陳每月負擔2,000 元（卷第125 頁
      ），較上開扶養金額為低，應屬合理。至聲請人個人日常
      生活必要費用部分，聲請人自陳每月金額為9,600 元（卷
      第125 頁），亦低於99年度高雄市每人每月最低生活費標
      準11,309元，亦屬合理，爰認列為其必要支出。
（四）綜上所述，依聲請人平均每月收入15,800元為核算基礎，
      扣除個人日常生活所需之必要費用9,600 元及扶養未成年
      子女2,000 元後，僅餘4,200 元【計算式：15,800－9,60
      0－2,000=4,200 】。查聲請人目前負債總額為5,792,276
       元 ，以上開餘額按月攤還結果，如不計利息，約115 年
      期間始能清償完畢，堪認聲請人之債務大於財產，而有不
      能清償債務或有不能清償之虞之情事。準此，基於消費者
      債務清理條例協助債務人重建更生之立法本意，聲請人主
      張已不能清償債務，聲請本院准予更生，依所舉事證及本
      院調查結果，即無不合。
四、末按「法院開始更生程序之裁定，應載明其年、月、日、時
    ，並即時發生效力。」、「法院裁定開始更生或清算程序後
    ，得命司法事務官進行更生或清算程序，必要時得選任律師
    、會計師或其他適當之自然人或法人一人為監督人或管理人
    。」，消費者債務清理條例第45條第1 項、第16條第1 項分
    別定有明文。本件聲請人其目前收入及財產狀況，不能履行
    債務，依聲請人其目前收入及財產狀況，未償之債務亦屬不
    能清償，有如上述。此外，聲請人復無消費者債務清理條例
    第46條各款所定駁回更生聲請等事由，有本院民事紀錄科查
    詢表及臺灣高等法院被告前案紀錄表在卷可憑。且聲請人既
    非從事營業活動而屬受薪之消費者，所負無擔保或無優先權
    之債務總額亦未逾1,200 萬元。從而，聲請人聲請更生，洵
    屬有據，應予准許，爰命司法事務官進行本件更生程序。
五、依消費者債務清理條例第11條第1 項、第45條第1 項、第16
    條第1 項，裁定如主文。
中    華    民    國    99    年    12    月     3    日
                      民事庭  法  官  邱泰錄
以上正本證明與原本無異。
本裁定已於99年12月3日下午4時公告。
本件不得抗告。
中    華    民    國    99    年    12    月     3    日
                              書記官  梁竫

司法院資訊處製作；財團法人民間司法改革基金會備份。
